【裁判字號】    98,交抗,636
【裁判日期】    980313
【裁判案由】    違反道路交通管理處罰條例
【裁判全文】
臺灣高等法院交通事件裁定             98年度交抗字第636號
抗  告  人
即受處分人  甲○○
上列抗告人因違反道路交通管理處罰條例案件，不服臺灣桃園地
方法院中華民國98年1 月12日所為裁定（97年度交聲字第1349號
），提起抗告，本院裁定如下：
    主  文
抗告駁回。
    理  由
一、抗告意旨略以：證人吳東昇並非如判決書所言為駕駛人，只
    是乘員，為辨明事實真相請謝警員準時出庭作證，事發地點
    在交通白線外只有水溝水泥蓋板及擋牆，並無路肩或空間可
    容車輛通行或停滯，裁決書所述有誤，謝員開罰單後在必須
    左轉的箭頭指示車道上違規右轉疾駛而去云云。
二、按汽車行駛高速公路及快速公路，不得在路肩上行駛，或利
    用路肩超越前車或倒車；汽車行駛於高速公路、快速公路或
    設站管制之道路，不遵使用限制、禁止、行車管制及管理事
    項之管制規則，而未依規定使用路肩者，處汽車駕駛人新
    台幣（下同）3,000 元以上6,000 元以下罰鍰，並予記違規
    點數1 點，高速公路及快速公路交通管制規則第9 條第1 項
    第2 款、道路交通管理處罰條例第33條第1 項第9 款、第63
    條第1 項第1 款分別定有明文。
三、經查：
  (一)內政部警政署國道公路警察局第一警察隊（下稱原舉發單位
    ），查獲受處分人駕駛其所有之車牌號碼0312-QT 號自小客
    車，於民國97年4 月19日下午1 時40分許，行經國道一號北
    向濱江出口匝道處，利用匝道外側路肩超車行駛，始將該車
    攔停稽查，經該單位依道路交通管理處罰條例第33條第1 項
    第9 款之規定，於97年4 月19日以公警局交字第Z00000000
    號舉發違反道路交通管理事件通知單當場舉發。受處分人不
    服，於97年5 月2 日（應到案日期為97年5 月4 日）向原處
    分機關提出申訴，經原處分機關向原舉發單位查復仍認受處
    分人有上開違規情事，遂於97年8 月4 日以填製裁決書，裁
    罰受處分人4,000 元並記違規點數1 點。
  (二)受處分人對於其有於上揭時、地駕駛車號為0312-QT 號自用
    小客車行經國道一號北向濱江出口匝道處為警攔檢之事實，
    並不否認，並有內政部警政署國道公路警察局舉發違反道路
    交通管理事件通知單一紙在卷足憑，此部分事實已堪認定。
    而受處分人除以上開情詞置辯，又於原審訊問時稱：我的車
    子下濱江交流道欲往大直松江路的出口，我的前面有一台黑
    色的公務車，我跟他後面走，他往右靠又突然向左轉回原來
    車道，我按喇叭後，他突然停車然後下來檢查我的行照及駕
    照，他當場就給我開單等語。查受處分人上開違規情事，業
    據證人即舉發員警吳東昇於原審訊問時證稱：「當時97年4
    月19日上午8 時至12時，我駕駛偵防車執行巡邏勤務，不是
    警車，車號我忘記了。當時我與另一位警員謝樹芳一起在國
    道一號北向要下濱江街出口，路口號誌紅燈，現場路段為一
    線道，我們在等停紅燈，前方有許多車輛，我們發現有壹台
    車在我們車的右後側走路肩，當時為直路尚未轉彎，我們偵
    防車就向右擋住該車，違規車輛在後方猛按喇叭，前方就變
    綠燈，之後我們隨著車流往前，異議人就從我們旁邊超越，
    我們就搖下車窗警示，將他攔下。之後確認是異議人開車就
    開單。我們是在號誌口的路肩攔停」等語（見原審卷第36頁
    ），甚為明確。依上開受處分人及證人所述，員警吳東昇既
    與受處分人一同行駛於上開路段且在受處分人違規後隨即將
    其攔停，以一般執勤員警之專業訓練而言，對於該職務上事
    項之觀察力自遠較一般人更為專注，其誤判之可能性極低，
    應有可信之處。而員警吳東昇於執行勤務時，適時發現受處
    分人駕駛系爭車輛違規行駛於高速公路路肩，並對之攔停舉
    發，其與受處分人素不相識，復無怨隙，應無故意設詞誣陷
    受受處分人而甘冒偽證罪責之必要，是受處分人確實有前揭
    違規行為，至為明確。次按交通警員掣單舉發違反道路交通
    管理處罰條例所列之違規事實，本質上為行政處分，係公務
    員基於職務上權力，依法就特定之具體事件所為具公法上效
    果之單方行政行為，基於公務員為公法上行為具有公信力之
    原則，該行政處分當可被推定為真正，其據以依法處分之事
    實認定亦為正確無誤，本此公信原則，乃立法者賦予行政機
    關制定違反道路交通事件統一裁罰標準及處理細則，使執勤
    警員得當機處分（如道路交通管理處罰條例第7 條之2） 以
    維護交通秩序、安全之行政目的。受處分人既未就執勤員警
    之舉發有誤提出確實證據以供調查，亦無任何證據足資證明
    有捏造事實違法取締之情事，則執勤警員本其維護交通秩序
    、安全職責所為之舉發，自應受到合法、正確之推定，且衡
    諸現場查獲之警員與異議人並無仇隙，當無設詞攀誣之理，
    是受處分人前揭所辯並不足採，其於上開時、地未依規定車
    道行駛之事實，堪以認定。
  (三)綜上所述，原處分機關以受處分人未依規定車道行駛，依修
    正前道路交通管理處罰條例第33條第1 項、第63條第1 項第
    1 款，裁處罰鍰4,000 元並記違規點數1 點，核無違誤，原
    審因認本件受處分人聲明異議，為無理由，應予駁回，經核
    並無不當。參酌警員吳東昇於原審庭呈指證受處分人於匝道
    違規超車路段之照片（見原審卷第40頁至第43頁），該路段
    地面所繪製之標線為單一車道，而相關路段之寬度足供駕駛
    人平行併排駕駛通行（見原審卷第42頁），駕駛人確實有在
    該等路段違規行駛路肩之可能，受處分人於原審提出之照片
    （見原審卷第24頁至第28頁），則為其遭警員攔停舉發地點
    ，與上揭證人所呈照片指證受處分人違規之地點，並不相同
    ，抗告人仍執前詞提起抗告，核無理由，應予駁回。另受處
    分人於原審時已表示「對於證人謝樹芳不聲請傳喚」，且證
    人吳東昇當天亦為在場攔停受處分人之執勤警員之一，其於
    原審時已自稱不是伊開車之情，而其是否為值勤偵防車之駕
    駛人與舉發之正當性無關，受處分人所請傳喚謝樹芳出庭作
    證一節，即無必要；至抗告意指所指警員在左轉箭頭指示車
    道上違規右轉等語，核與本案受處分人之違規行為無涉，附
    此敘明。
據上論結，應依道路交通管理處罰條例第89條、道路交通案件處
理辦法第26條，刑事訴訟法第412 條，裁定如主文。
中    華    民    國    98    年    3     月    13    日
            刑事第十五庭  審判長法  官  吳昭瑩
                                法  官  張傳栗
                                法  官  李正紀
以上正本證明與原本無異。
不得再抗告。
                                書記官  鄭信昱
中    華    民    國    98    年    3     月    16    日


司法院資訊處製作；財團法人民間司法改革基金會備份。
